臺北高等行政法院判決
　　　　　　　　　　　　　　　　　　 95年度簡字第00791號
原　　　告　甲○○
被　　　告　桃園縣政府
代　表　人　乙○○縣長）住同.
訴訟代理人　丙○○
上列當事人間因就業服務法事件，原告不服行政院勞工委員會中
華民國95年8月9日勞訴字第0950031856號訴願決定，提起行政訴
訟。本院判決如下：
  主  文
原告之訴駁回。
訴訟費用由原告負擔。
  事  實
壹、事實概要：
    緣原告未經許可，於94年3月至同年6月間聘僱越南籍逃逸外
    勞LUU THI MUOI君（以下簡稱：L君，護照號碼：A0000000A
    ）乙名，在桃園縣中壢市○○路194 巷30號前從事整理貨品
    及販賣水果之工作，案經台北市政府警察局萬華分局於94年
    11月30日循線查獲，並於95年2 月15日以北市警萬分戶字第
    09530238600 號函移由被告依權責核處，嗣經被告查證屬實
    ，乃依就業服務法第57條第1 款及第63條第1 項規定，於95
    年5 月8 日以府勞外字第0950131913號裁處書處原告罰鍰新
    台幣（以下同）15萬元整。原告不服，提起訴願，遭駁回後
    遂向本院提起行政訴訟。
貳、兩造聲明：
一、原告聲明：求為判決訴願決定及原處分均撤銷。
二、被告聲明：求為判決如主文所示。
參、兩造爭點：
    原告是否未經許可非法聘僱外籍勞工？
一、原告陳述：
(一)、本件L君之工作地點，究係桃園縣中壢市○○路194巷36號或
    係在查獲地之台北縣三重市○○路○段221巷6弄2一1號（聯
    州貨運），原決定書並未詳加查明，遂予認定為原告租賃處
    之桃園縣中壢市○○路194巷30號，實有未洽。
(二)、按L君僅是於94年4月間之某日，隨同其友人阿和一起經過原
    告在桃園縣中壢市○○路260 號附近擺設之路邊攤，而原告
    剛好與其友人阿和熟識，隨邀同友人及L 君一起至附近之小
    吃店吃中餐，而由原告請客並花費近600 元之餐費。其600
    元是請客之費用，而非聘僱L 君之費用。何況依現階段，本
    省聘僱員工之薪津，並無自94年3 月至同年6 月間之工資，
    只給付600 元之可能，可見L 君之供述，乃避就之詞，主要
    為解免其刑責，而出於不得已之不實供述。
(三)、查認定事實，應依證據認定之。本件L 君亦坦承原告並未聘
    僱其工作，而原告只是基於同情心，同情可憐L 君沒有錢，
    生活困苦才幫助她。確無僱用L 君工作，彼此間無僱用關係
    存在。又L 君係自2004年5 月21日自原雇主家逃逸，並四處
    打零工維生。而L 君所供每日薪資為700 元至1,000 元不等
    ，亦係不符事實。按原告係從事販賣水果之小販，每天營業
    額有限，再扣除批購水果之成本，每天之營利約為1,000 元
    左右，原告豈能支付700 元至1,000 元之薪資給L 君。故原
    告僅與L 君有一面之緣而已，實際上根本並無任何形式之聘
    僱關係存在，則原告與L 君間無聘僱關係，就無違反就業服
    務法之情事。
(四)、綜上所述，爰請判決如訴之聲明。
二、被告陳述：
(一)、按「雇主聘僱外國人不得有下列情事：1、聘僱未經許可、
    許可失效或他人所申請聘僱之外國人。」、「違反…第57條
    第1 款…規定者，處新台幣15萬元以上75萬元以下罰鍰」分
    別為就業服務法第57條第1 款及第63條第1 項所明定。
(二)、原告未經許可非法聘僱越南籍逃逸外勞LUU THI MUOI（女，
    護照號碼：A0000000A ）曾於94年3 月至94年6 月間在桃園
    縣中壢市○○路260 號前從事整理貨品及販賣水果之工作，
    案經臺北市政府警察局萬華分局於94年11月30日，在臺北縣
    三重市○○路○ 段221 巷6 弄2-1 號（聯州貨運）查獲，經
    調查筆錄受處分人及該名逃逸外勞LUU THI MUOI均坦承上情
    不諱。核其行為違反就業服務法第57條第1 款之規定，爰依
    同法第63條第1 項規定處15萬元罰鍰，與首揭法條之規定洵
    無不合，合先指明。
(三)、原告訴稱：「‧‧‧按L 君僅是於94年4 月間之某日，隨同
    其友人阿和一起經原告在桃園縣中壢市○○路260 號附近擺
    設之路邊攤，而原告剛好與其友人阿和熟識，隨邀同友人及
    L 君一起至附近之小吃店吃中餐，而由原告請客並花費近60
    0 元之餐費。其600 元是請客之費用，而非聘僱L 君之費用
    。‧‧‧，故原告僅與L 君有一面之緣而已，實際上根本並
    無任何形式之聘僱關係存在，則原告與L 君間無聘僱關係，
    ‧‧‧」云云，惟查本件稽之94年12月13日原告調查筆錄陳
    稱：「（問）本分局外事員警於94年11月30日查獲之越南籍
    女逃逸外勞LUU THI MUOI，劉氏十，稱渠曾於逃逸期間自94
    年3 月至94年6 月間在龍東路260 號前為你從事販賣水果的
    工作，每日薪資為600 元至700 元不等，是否實在？請詳述
    之。（答）時間上是前後約4 個月沒錯，但只有星期六、日
    她才會來幫我。我認得她沒有錯。」、「（問）阿蘭平時的
    工作項目為何？薪資由何人支付？（答）她大概只能幫我整
    理貨品、販賣水果而已，另外我也不能說是僱用她工作，我
    只是同情可憐她沒有錢，生活困苦才幫助她。我給她的錢每
    次也只不過是600 元左右而已，前後也只有幾次而已。」，
    另L 君於調查筆錄中表示：「（問）妳於逃逸後有無其他非
    法工作地點及老板？（答）…（3 ）在2005年3 月至6 月經
    前述之阿榮介紹幫中壢龍東路的台籍男子阿信0000000000賣
    水果及雜貨，每日薪資為700 至1000元不等，視生意狀況而
    定。…」渠等有關勞務提供及報酬給付之供述意旨一致，且
    L 君提出原告之行動電話號碼亦與原告所持有之行動電話號
    碼相同，前揭筆錄均經渠等於筆錄末行簽名捺印在案，有關
    L 君之證言，更有翻譯人員在場翻譯，原告未有具體事證，
    事後更改辯詞否認前開僱用事實不足採信。前後對照其供述
    ，原告聘僱未經許可外國人從事工作之事證明確，核其行為
    違反就業服務法第57條第1 款之規定，爰依同法第63條第1
    項規定處15萬元罰鍰。按最高行政法院36年判字第16號判例
    ：「當事人主張事實須負舉證責任，倘其所提之證據不足為
    主張事實之證明，自不能認其主張之事實為真實」，稽之上
    開解釋、判例，仍不能免責。原告違法事實洵堪認定。
(四)、綜上，本件原告非法聘僱外國人從事工作，顯已違反就業服
    務法第57條第1款，爰依同法第63條第1項規定處以罰鍰。原
    告所訴非有理由，原處分及行政院勞工委員會95年8月9日勞
    訴字第0950031856號訴願決定應予維持。
  理  由
一、按「為保障國民工作權，聘僱外國人工作，不得妨礙本國人
    之就業機會、勞動條件、國民經濟發展及社會安定。」、「
    除本法另有規定外，外國人未經雇主申請許可，不得在中華
    民國境內工作。」、「雇主聘僱外國人不得有下列情事：1
    、聘僱未經許可、許可失效或他人所申請聘僱之外國人。…
    」、「違反…第57條第1 款…規定者，處新臺幣15萬元以上
    75萬元以下罰鍰。」分別為就業服務法第42條、第43條、第
    57條第1 款及第63條第1 項所明定。
二、查本件原告未經許可，於94年3月至同年6月間聘僱越南籍逃
    逸外勞L君乙名，在桃園縣中壢市○○路194巷30號前從事整
    理貨品及販賣水果之工作，案經台北市政府警察局萬華分局
    於94年11月30日循線查獲，經訊外國人L 君坦承上情不諱，
    遂於95年2 月15日以北市警萬分戶字第09530238600 號函移
    由被告審查屬實，此有外國人L 君及原告之詢問（調查）筆
    錄附卷可稽，則被告據依首揭規定科處原告罰鍰處分，於法
    尚無不合。
三、原告雖為如訴願意旨之主張。惟查就業服務法第57條第1 款
    明文禁止非法聘僱未經許可、許可失效或他人所申請聘僱之
    外國人從事工作，旨在保障國民工作權、維持社會秩序而避
    免妨礙本國人之就業機會、勞動條件、國民經濟發展及社會
    安定。故針對聘僱外國人從事工作，立法採申請許可制，此
    揆諸同法第42條之規定亦明。是原告如需聘僱外國人從事工
    作，即應依法申請許可。次查，「稱僱傭者，謂當事人約定
    ，一方於一定或不定之期限內為他方服勞務，他方給付報酬
    之契約。」民法第482 條定有明文，本件原告聘僱L 君從事
    整理貨品及販賣水果之工作一節，業經其於原處分卷附台北
    市政府警察局萬華分局94年11月30日詢問（調查）筆錄自承
    略以「（問：本分局外事員警於94年11月30日查獲之越南籍
    女逃逸外勞L 君稱渠曾於逃逸期間自民國94年3 月至94年6
    月間在龍東路260 號前為你從事販賣水果的工作，每日薪資
    為600 元至700 元不等，是否實在？）答：時間上是前後約
    4 個月沒錯，但只有星期六、日她才會來幫我。我認得她沒
    有錯。（問：你如何與該勞相識？有無他人從中介紹？）答
    ：我以前和該勞的朋友（阿和）曾在台中工作過，後來他回
    去越南，才把我的電話號碼給這個外勞，我都叫她阿蘭，事
    實上並不能說是介紹，也沒有收我錢。（問：阿蘭平時的工
    作項目為何？薪資由何人支付？）答：她大概只能幫我整理
    貨品、販賣水果而已，另外我也不能說是僱用她工作，我只
    是同情可憐她沒有錢，生活困苦才幫助她。我給她的錢每次
    也只不過是600 元左右而已，前後也只有幾次而已。」；另
    對照卷附L 君於同年月日之詢問（調查）筆錄所陳「（問：
    妳於何時持何種簽證入境？來台目的為何？）答：我是持居
    留簽證來台，來台目的是照顧阿公，我自2004年5 月21日自
    原雇主家逃逸。（問：妳於逃逸後有無其他非法工作地點及
    老板？）答：1 、在我跑掉後一星期由阿榮介紹至台中縣烏
    日鄉○○路7 巷105 號從事綁鐵條工作……。2 、經台灣人
    劉先生安排我到嘉義市○○○街43號凡人居餐廳從事洗碗、
    洗菜及煮飯等工作……。3 、在2005年3 月至6 月經前述之
    阿榮介紹幫中壢龍東路的台籍男子阿信0000000000賣水果及
    雜貨，每日薪資為700 至1000元不等，視生意狀況而定。4
    、在2005年7 月至11月間我四處打零工維生，地點及老板姓
    名電話不記得了。」渠等有關勞務提供及報酬給付之供述意
    旨一致，且L 君提出原告之行動電話號碼亦與原告所持有之
    行動電話號碼相同，亦為原告於本院審理時所自承，記明在
    卷，足證原告確有未經許可僱用越南籍逃逸外國人L 君從事
    工作之違規情事，又前開之詢問（調查）筆錄影本係經原告
    及外國人L 君親閱無誤後於緊接筆錄之末行簽名、按捺指印
    ，外國人L 君之筆錄並有翻譯人員在場翻譯，自具有證明力
    。至嗣後原告於桃園縣政府勞動及人力資源局所製作之談話
    紀錄內陳稱「（問：請問你於94年12月13日於台北市政府警
    察局所做的警訊筆錄是否屬實？）答：不屬實。（問：為何
    前開外勞於警訊筆錄中指稱受僱於你，且薪水700 元至1000
    元不等？）答：這是外勞自己亂說的，我沒有僱用她，是她
    自己要幫忙的。（為何你於警訊筆錄中坦承你已僱用該名外
    勞前後約4 個月，且給付幾次薪水600 元於該名外勞？）答
    ：我沒有僱用她到4 個月，只是她自己來幫忙一兩次，我只
    有給她錢吃飯而已。」等語，推翻前開詢問（調查）筆錄之
    供述，否認曾給付薪資予L 君，顯屬事後卸飾之詞，不足採
    信。另徵之經驗法則，若原告僅請外勞幫忙一兩次，外勞何
    以在離開原告販賣水果處事隔一年有餘之日後，尤記得原告
    之行動電話號碼，準此，原告未經本會許可即聘僱逃逸之越
    南籍外勞L 君為其工作之違法情事洵堪認定。至原告主張外
    勞被查獲地點是三重，而非中壢一節，核與原告系爭違反就
    業服務法事件無涉，從而，被告依就業服務法第57條第1 款
    及第63條第1 項規定相繩，並無違誤。
四、綜上所述，原告之陳詞均不可採，被告處原告罰鍰15萬元之
    處分，揆諸首揭規定，並無違誤，訴願決定予以維持，亦無
    不合。原告徒執前詞，訴請撤銷訴願決定及原處分，並無理
    由，應予駁回。
五、本件事證已臻明確，兩造其餘攻擊防禦方法與本件判決結果
    不生影響，故不逐一論述，併此敘明。
六、據上論結，本件原告之訴為無理由，爰依行政訴訟法第98條
    第3 項前段判決如主文。
中　　華　　民　　國　　96　　年　  1　　月 　25   日
                           第六庭法  官　闕　銘　富
上為正本係照原本作成。
本件以訴訟事件所涉及之法律見解具有原則性者為限，始得於本
判決送達後20日內向本院提出上訴狀並表明上訴理由，如已於本
判決宣示後送達前提起上訴者，應於判決送達後20日內補具上訴
理由（均按他造人數附繕本），且經最高行政法院許可後方得上
訴。
中　　華　　民　　國　　96　　年　  1　　月 　25   日
                                 書記官  孫　筱　晴
